【裁判字號】    99,易,25
【裁判日期】    991116
【裁判案由】    竊盜等
【裁判全文】
福建金門地方法院刑事判決                99年度易字第25號
公  訴  人  福建金門地方法院檢察署檢察官
被      告  陳春霖
上列被告因竊盜等案件，經檢察官聲請以簡易判決處刑（99年度
偵字第74號、第95號），本院認不宜以簡易判決處刑，改依通常
程序審理，判決如下：
    主    文
陳春霖傷害人之身體，處有期徒刑參月，如易科罰金，以新臺幣
壹仟元折算壹日。
其餘被訴竊盜部分，無罪。
    犯罪事實
一、陳春霖與陳盈敏係夫妻，屬家庭暴力防治法第3條第1款所定
    之家庭成員關係。陳春霖於民國99年1月4日上午5時許，飲
    酒後返回金門縣金城鎮○○路162巷5號之住處，陳盈敏見其
    酒態後，對之表示：去睡你的位子，你滿身酒味很臭等語，
    陳春霖因而心生不悅，竟出於傷害他人身體之犯意，以徒手
    或持塑膠矮凳等物品之方式毆擊陳盈敏，致其受有頭部左顳
    處0.5公分撕裂傷、右臉耳朵前2乘2公分瘀青、兩側肩膀5乘
    5公分瘀青及左側第2門齒斷裂等傷害。
二、案經陳盈敏訴由金門縣警察局金湖分局報請福建金門地方法
    院檢察署檢察官偵查起訴。
    理    由
壹、有罪部分：
一、證據能力部分：
(一)按被告之自白，非出於強暴、脅迫、利誘、詐欺、疲勞訊問
    、違法羈押或其他不正之方法，且與事實相符者，得為證據
    ，刑事訴訟法第156條第1項定有明文。所謂「利誘」，係指
    以一定利益之存在，勸誘被告自白之謂也。且該利益並不以
    實際存在之有形利益為限，尚包括程序上便宜行事之無形利
    益。然非以任何利益為勸誘所取得之被告自白，均屬前揭條
    文之「利誘」而不得作為證據。參見該條文義係禁止以「不
    正方法」取供之規範意旨以言，要必以該利益之給予，悖於
    現有法律秩序之要求或誤導被告錯誤認知法律規範及其適用
    ，方屬相當。本件被告陳春霖於警詢及偵查中固曾自白竊取
    告訴人陳盈敏之金飾等情，惟查，被告於本院審理中陳稱：
    伊之所以承認，是因為警察跟伊說夫妻財產是共同的，要伊
    承認也不會有事，否則伊太太一直鬧，案子只會越鬧越大，
    拜託伊承認，要不然無法結案，伊只要照著電腦螢幕所打的
    內容跟著念就好等語（99年度城簡字第19號卷第16至17頁）
    。經本院勘驗警詢影音光碟後製成勘驗筆錄及譯文（99年度
    城簡字第19號卷第17至25頁）所示，被告確有緊盯螢幕回答
    員警詢問等情，且員警確曾以小聲自述之方式，提醒被告「
    這袋子內所有金飾，是我與太太共有的嫁妝」乙節。是員警
    之詢問過程，已存有誤導被告錯誤認知法律規範之虞，核與
    被告指陳之情狀亦屬相符。本院有鑑及此，是認被告於警詢
    時之自白，係出於利誘所致，不具證據能力。再查被告於偵
    查中之自白，依偵訊筆錄所示：「（問：對於剛剛告訴人所
    言有何意見？）這個我會承認是因為警察跟我說夫妻財產共
    有，有些東西是我的，只是形式上作個筆錄，會沒有事情。
    （問：是那個警察跟你這麼說？）算了，我願意承認。」（
    99年度偵字第95號卷第11頁）本院審視前揭語意，實難認被
    告之自白係本於其自由意志，而非因警詢筆錄非任意性自白
    之放射效力，已延續至偵查中，導致被告無奈而放棄其程序
    上辯駁之權利所致。是就被告偵查中之自白，亦認無證據能
    力，應併排除之。被告就其警詢中自白之任意性，雖聲請傳
    喚證人即製作警詢筆錄之員警楊鎮銘及賴春成，惟本院審酌
    難以期待員警作成不利自己之證述，且被告警詢中自白之證
    據能力業已排除，自無再行傳喚之必要，併予指明。
(二)其餘為本判決所引用之供述及非供述證據，均經本院依法踐
    行調查證據程序，公訴人及被告亦均不爭執各該證據之證據
    能力，且核無依法應予排除其證據能力之情形，是後述所引
    用之證據均具證據能力，合先敘明。
二、前揭傷害部分之犯罪事實，迭經被告於偵查及本院審理中坦
    承不諱，核與告訴人指訴情節相符，並有行政院衛生署金門
    醫院受理家庭暴力事件驗傷診斷書、衛生署金門醫院診斷證
    明書各1紙、受傷就醫照片9張及現場照片5張（99年度他字
    第13號卷第2、13、3至7、26至28頁）在卷可資為憑。足認
    被告之自白應與事實相符，堪予採信。是本件事證明確，被
    告之傷害犯行，洵堪認定，應依法論科。
三、核被告所為，係犯刑法第277條第1項之普通傷害罪。爰審酌
    被告與告訴人為夫妻，竟於酒後僅因言語不合，旋即暴力相
    向，除以拳頭揮擊告訴人外，並持塑膠矮凳等物品毆打告訴
    人，更抓住告訴人之頭髮去撞牆，其犯罪動機及手段實無足
    取，且造成告訴人受有頭部左顳處0.5公分撕裂傷、右臉耳
    朵前2乘2公分瘀青、兩側肩膀5乘5公分瘀青及左側第2門齒
    斷裂等傷害，難認輕微，及其犯後坦承犯行，態度尚可等一
    切情狀，量處如主文所示之刑，並諭知易科罰金之折算標準
    。
貳、無罪部分：
一、公訴意旨另以：被告陳春霖基於意圖為自己不法所有之犯意
    ，於96年間某日，將其妻陳盈敏所有置於金門縣金湖鎮安民
    12之3號其與陳盈敏臥房衣櫥內之金手鐲3對、金手鍊5對、
    金項鍊8條、金戒指9只（聲請簡易判決處刑書誤繕為「金戎
    指」）竊取後，攜至臺灣典當，因認被告涉有刑法第320條
    第1項之普通竊盜罪嫌云云。
二、按犯罪事實應依證據認定之，無證據不得認定犯罪事實；又
    不能證明被告犯罪者，應諭知無罪之判決，刑事訴訟法第
    154條第2項、第301條第1項分別定有明文。再按認定不利於
    被告之事實，須依積極證據，苟積極證據不足為不利於被告
    事實之認定時，即應為有利於被告之認定；且事實之認定，
    應憑證據，如未能發現相當證據，或證據不足以證明，自不
    能以推測或擬制之方法，以為裁判基礎；另認定犯罪事實所
    憑之證據，雖不以直接證據為限，間接證據亦包括在內，然
    無論直接或間接證據，其為訴訟上之證明，須於通常一般之
    人均不致於有所懷疑，而得確信其為真實之程度者，始得據
    之為有罪之認定，倘其證明尚未達到此一程度，而有合理之
    懷疑存在，無從使事實審法院得有罪之確信時，即應由法院
    為諭知被告無罪之判決，最高法院30年上字第816號、40年
    台上字第86號、76年台上字第4986號判例可資參照。又刑事
    訴訟法第161條第1項規定：檢察官就被告犯罪事實，應負舉
    證責任，並指出證明之方法。因此，檢察官對於起訴之犯罪
    事實，應負提出證據及說服之實質舉證責任。倘其所提出之
    證據，不足為被告有罪之積極證明，或其指出證明之方法，
    無從說服法院以形成被告有罪之心證，基於無罪推定之原則
    ，自應為被告無罪判決之諭知，最高法院92年度台上字第
    128 號判例亦揭此旨。
三、本件公訴人認被告涉有上開竊盜犯行，無非係以證人即告訴
    人陳盈敏、其母洪寬治及其子陳○○（92年4月生，姓名年
    籍詳卷，下稱甲男）之證述、金湖派出所證物表1紙及現場
    照片16張（警卷第9、14至21頁）為其主要論據。訊據被告
    於本院審理中堅詞否認有何竊盜犯行，辯稱：伊未曾竊取陳
    盈敏之金飾等語。經查：
(一)依卷附由告訴人書寫之金湖派出所證物表1紙所示，報案時
    所稱遭竊之金飾清單為「手鐲3對、手鍊8對、項鍊15條、全
    套首飾1套、戒指13只、項鍊墜子數個」，與起訴書犯罪事
    實欄所提及之失竊金飾數量為「金手鐲3對、金手鍊5對、金
    項鍊8條、金戒指9只」，經核已有未合。再參見金湖分局金
    湖派出所蒐證現場照片（警卷第19至20頁）所示，員警至現
    場採證時，現場遺留數個空的飾品盒及紙袋等情。而質之告
    訴人於本院審理中亦證稱：伊沒有細數遺留空盒的數量，且
    即便數這些空盒子，也沒辦法確定失竊金飾數量，況且，說
    到伊放在臥房衣櫃內的金飾數量，講也講不完等語（本院卷
    第32、39至40頁）。則於失竊金飾數量不明之情形下，併鑑
    於所有金飾均藏放於單一背包內，而失竊現場尚遺留若干金
    飾等情（見警卷第17、21頁之現場照片）以觀。衡諸一般失
    竊常情，竊賊理當直接竊取該背包並逃離現場，以降低竊盜
    犯行被發覺之可能性，實無由耗費大把時間停留現場，過濾
    背包內之金飾，僅竊取其中部分，而不予搜刮殆盡之理。準
    此，因金飾數量無法確定，且現場情形亦與失竊常情不符，
    本院實無法僅以蒐證現場照片、金湖派出所證物表及告訴人
    尚不明確之指述，率爾論斷被告有何竊取之犯行。
(二)至證人洪寬治及甲男雖於本院審理中均證述：伊等2人均曾
    以電話聯絡被告，被告有說金飾是他拿的等語。惟鑑於被告
    於本院審理中竟一度陳稱：伊不是甲男爸爸等語（本院卷第
    74頁），併參甲男確係被告與告訴人之子等情，業經被告及
    告訴人肯認無訛（本院卷第34、73頁）。則被告之個性於受
    刺激時，傾向於易衝動並為情緒性反應乙節，應堪認定。復
    核被告於本院審理中，經詢以為何對你兒子承認有偷金飾時
    ，其答稱：因為伊已經答應警察，已經說好了，伊不能答應
    之後又反悔，所以偵訊中伊才會先問檢察官，如果說出來，
    警察會不會受到處分，但伊確實沒有拿等語（本院卷第77頁
    ）。而證人洪寬治於本院審理中亦證稱：伊當時打電話給被
    告，是問他為什麼把人打成這樣等情（本院卷第45頁）。則
    參合上情以觀，被告確有可能基於情緒性反應，不耐他人質
    問，而乾脆回答其兒子及其岳母有偷等話語。是以，既無其
    他客觀事證為佐，亦無法排除被告所為答覆係出於一時情緒
    上湧所致，自無法僅以證人洪寬治及甲男所為之證述，遽認
    被告確有竊取金飾乙節。
(三)另慮及告訴人於本院審理中亦自承：伊於99年1月間因家暴
    受傷住院時，方發現金飾失竊，伊猜想金飾大概是在95年11
    月底後陸續失竊，而與伊夫妻2人同住之人有伊之子女、公
    公、小叔、小姑等人，其他人亦有可能進入該臥室等情（本
    院卷第33至37頁）。則自金飾可能失竊時點至告訴人發覺時
    ，已間隔約莫3年光景，於該期間內，為何告訴人始終未曾
    發覺貴重金飾失竊，已屬有疑。又既然該臥室存有他人進入
    之可能性，則是否有被告以外之人有機會接近並竊取放置於
    臥房衣櫃背包內之金飾，亦使本院對被告有無竊取犯行乙節
    ，存有合理之懷疑。
四、綜上所述，本件因金飾數量難以確認，更因現場情形迥異於
    一般竊取常態，實無法推認告訴人有無金飾遭竊乙情，且縱
    認確有金飾失竊，亦因時間久隔，並有他人下手行竊之可能
    性存在，自無由率指被告即為竊取金飾之人。公訴人所持前
    開論據，其為訴訟上之證明，實未達於通常一般之人均不致
    有所懷疑而得確信其為真實之程度，致無法採為被告有罪之
    認定。此外，復查無其他積極證據足以證明被告確有公訴人
    所指之竊盜犯行，被告此部分之犯罪即屬不能證明，依法應
    為無罪之諭知。
據上論斷，應依刑事訴訟法第299條第1項前段、第301條第1項，
刑法第277條第1項、第41條第1項前段，刑法施行法第1條之1第
1項、第2項前段，判決如主文。
本案經檢察官席時英到庭執行職務。
中    華    民    國    99    年    11    月    16    日
                  福建金門地方法院刑事庭
                              審判長法  官  張珈禎
                                    法  官  范坤棠
                                    法  官  王鴻均
以上正本係照原本作成。
如不服本判決，應於送達後10日內向本院提出上訴書狀，並應敘
述具體理由。如未敘述上訴理由者，應於上訴期間屆滿后20日內
向本院補提理由書狀（均須按他造當事人之人數附繕本）「切勿
逕送上級法院」。
                                    書記官  許永溪
中    華    民    國    99    年    11    月    17    日
附錄本案論罪科刑法條：
刑法第277條第1項
傷害人之身體或健康者，處3年以下有期徒刑、拘役或1千元以下
罰金。

司法院資訊處製作；財團法人民間司法改革基金會備份。
